【裁判字號】    99,財管,47
【裁判日期】    991125
【裁判案由】    指定遺產管理人
【裁判全文】
臺灣屏東地方法院民事裁定              99年度財管字第47號
聲  請  人  第一商業銀行股份有限公司
法定代理人  蔡慶年
代  理  人  黃永富
上列聲請人聲請選任被繼承人林子真之遺產管理人事件，本院裁
定如下：
    主  文
選任余景登律師為被繼承人林子真（男，民國40年3 月20日出生
，身分證統一編號：Ｚ000000000號，最後住所地為屏東縣南州鄉
○○村○○路3 巷1 號，民國95年10月11日死亡）之遺產管理人
。
程序費用新台幣壹仟元由被繼承人林子真之遺產負擔。
    理  由
一、聲請意旨略以：被繼承人林子真於民國（下同）95年10月11
    日死亡，其生前積欠聲請人債務，經聲請強制執行後，尚積
    欠本金新台幣（下同）608,832 元及其違約金及利息，並經
    屏東地方法院核發債權憑證。然林子真尚遺有因繼承而來之
    不動產，仍有執行之實益，因林子真死亡後，其繼承人皆已
    死亡或拋棄繼承，是否仍有應繼承之人不明，其親屬會議復
    未於繼承開始後一個月內選定遺產管理人。聲請人為林子真
    之債權人，係利害關係人，爰依法聲請指定國有財產局台灣
    南區辦事處為被繼承人之遺產管理人等語。
二、按繼承開始時，繼承人之有無不明，而無親屬會議，或親屬
    會議未於1 個月內選定遺產管理人者，利害關係人得聲請法
    院選任遺產管理人，民法第1177條、第1178條第2 項定有明
    文。此為關於無人承認繼承之規定。又先順序繼承人均拋棄
    其繼承權時，由次順序之繼承人繼承，其次順序繼承人有無
    不明或第四順序之繼承人均拋棄其繼承權者，準用關於無人
    承認繼承之規定。此亦為民法第1176條第6 項所明定。
三、經查：聲請人上開主張之事實，業據提出戶籍謄本、繼承系
    統表、台灣屏東地方法院97年12月3 日屏院惠家協字第0970
    033268號函、債權憑證等件為證，並經本院依職權調取95年
    度繼字第945 號家事卷宗核閱無誤，聲請人之主張自堪信為
    真實，依前開民法第1176條第6 項規定，自應準用關於無人
    承認繼承之規定。而被繼承人林子真之親屬會議並未於死亡
    發生之日起1 個月內選定遺產管理人呈報法院，聲請人為被
    繼承人之債權人，係利害關係人，是依首開規定，聲請人聲
    請法院選任遺產管理人，經核尚無不合。
四、聲請人原主張由財政部國有財產局台灣南區辦事處擔任被繼
    承人之遺產管理人，然遺產管理人之設，旨在管理保存及清
    算遺產，以免遺產散失，是以遺產管理人具有相當之公益色
    彩；又選任遺產管理人，除慮及管理遺產之公平性外，須考
    慮其適切性，亦即可對其遺產、遺債之情形瞭解較深，復與
    遺債債權人無利害共同關係而得忠誠處理者，優先選任為宜
    。又國有財產局係一公務機關，依國有財產法規定綜理國有
    財產事務，執行事務所需預算為全國人民納稅所得，倘顯無
    遺產可歸屬國庫，可能造成以國家資源管理對國庫毫無利益
    之財產，並須墊付無法歸墊之管理費用，無異使公器淪為私
    用，損及全民利益，令國庫遭受權利之侵害（最高等法院89
    年度台抗字第519 號裁判參照）。本件據聲請人複代理人涂
    鳳樑所述，被繼承人遺產有管理實益，因為其上無他項權利
    ，但係與他人共有等語，有本院99年度10月25日公務電話紀
    錄可稽。本件被繼承人所遺之上開不動產經賣得價金，清償
    強制執行費用後，有無賸餘可歸屬國庫，尚無從確定，亦不
    宜選任國有財產局為管理人，以避免其代管私人遺產，而將
    來管理費用無法由被繼承人遺產歸墊，導致利用全民資源負
    擔個人私務之支出，顯不符社會公平原則。另查余景登律師
    為社團法人屏東律師公會推薦有意願擔任遺產管理人之人選
    之一，其為執業律師，非但具有專業知識及能力，且與被繼
    承人所遺遺產間無利害關係，若由其擔任本事件之遺產管理
    人，定能秉持其專業倫理擔當此具公益性質之職務，並順利
    達成管理保存及清算遺產之任務。執此，本院因認由其擔任
    被繼承人之遺產管理人，應屬妥適，爰選任余景登律師為被
    繼承人林子真之遺產管理人。
五、依非訟事件法第24條第1 項、第157 條，裁定如主文。
中    華    民    國    99    年    11    月    25    日
                      家事法庭法  官  朱盈吉
以上正本係照原本作成。
如不服本裁定應於送達後10日內向本院提出抗告狀，並繳納抗告
費新臺幣1,000元。
中    華    民    國    99    年    11    月    25    日
                              書記官  蔡明株

司法院資訊處製作；財團法人民間司法改革基金會備份。
